【裁判字號】    95,訴,1522
【裁判日期】    951228
【裁判案由】    公共危險等
【裁判全文】
臺灣臺南地方法院刑事判決              95年度訴字第1522號
公  訴  人  臺灣臺南地方法院檢察署檢察官
被      告  丙○○
指定辯護人  本院公設辯護人  甲○○
上列被告因公共危險等案件，經檢察官提起公訴（95年度偵字第
12807 號），本院判決如下：
    主      文
丙○○以加害生命、身體、財產之事，恐嚇他人致生危害於安全
者，處有期徒刑陸月，如易科罰金以新臺幣壹仟元折算壹日。
扣案之打火機壹只、空瓶壹個，均沒收。
    事      實
一、丙○○係乙○○之前夫，2 人於離婚後已各自居住，惟乙○○仍向丙○○父親陳華明租用其住家隔壁即臺南縣歸仁鄉○○村○○○街87號房屋開設「三塊厝泡沬紅茶店」，因平日
    工作上與客人互動甚為密切，竟引發丙○○竟心生不滿，基
    於恐嚇他人之犯意，於民國95年8 月19日10時10分許，持預
    先準備之汽油1 瓶前往上開乙○○所經營之泡沬紅茶店，在
    店門口及騎樓下擺設之電冰箱下緣等處潑灑汽油，並向在場
    之店員丁○○恐嚇稱：乙○○要不要搬家，不然要放火燒房
    子等語後，又回到其住家（同街83號）前，取出打火機握在
    手中，適遇乙○○送貨返回，丙○○又基於同一之犯意，接
    續向乙○○恐嚇稱：要不要搬家，不搬就要放火燒房子等語
    ，致丁○○、乙○○2 人心生畏懼，而報警到場處理，經警
    方命丙○○交出打火機1 只及在現場扣得丙○○所有裝汽油
    之空瓶1 個。
二、案經乙○○訴由台南縣警察局歸仁分局報請臺灣臺南地方法
    院檢察署檢察官偵察起訴。
    理      由
一、訊之被告丙○○雖坦承前揭潑汽油之行為，惟否認有恐嚇之
    犯行，辯稱：「因乙○○不搬家，且與客人談話內容讓我生
    氣，才潑汽油，當天並未恐嚇丁○○、乙○○」云云。惟查
    ：
(一)、被告上開恐嚇犯行，業據證人即被害人丁○○於本院審理中
    證稱：「（問：95年8 月19日上午在你工作的地方發生何事
    ？）被告拿汽油在店內潑灑，潑完就坐在旁邊，一直亂罵。
    （問：旁邊係指何處？）隔壁的房子。（問：被告在過程中
    講了什麼話？）說了放火之類的話。（問：你當時聽他講那
    些話是否會害怕？）會。（問：被告在他家有無拿出什麼東
    西？）打火機。（問：偵查中你說被告問乙○○要不要搬家
    ，不然要把房子燒掉，被告有無這樣說？）有，他有這樣說
    。（問：你所謂被告坐在他家前面，是指什麼？）他們家跟
    店面是隔1 間，他是坐在他家與店的中間。（問：你看到被
    告拿打火機，被告有無打火的動作？）沒有，他是拿打火機
    坐在旁邊。」，及被害人乙○○於本院審理中證稱：「（問
    ：95年8 月19日在你所經營的店裡發生何事？）他潑汽油。
    （問：被告潑汽油時你是否在場？）不在。（問：你回到店
    裡時，被告在做何事？）他坐在他們家前面，問我要不要搬
    ，不然要放火燒房子。（問：他講這些話時，你是否會害怕
    ？）會。（問：被告坐在那邊，手上有無拿東西？）打火機
    。（問：除了打火機，有無其他東西，如香煙？）沒有，只
    有打火機。（問：被告最後有無點燃打火機？）沒有。（問
    ：你承租的房子是何人所有？）原先是被告的父親，後來是
    被告母親的。（問：後來打火機是如何拿下來的？）警察叫
    他拿出來的。」各等語明確（本院審判筆錄第4 頁以下）。
    經核其2 人證述被告恐嚇之情節均相吻合，堪予採信。
(二)、此外，復有卷附房屋租賃契約書、被告購買汽油統一發票、
    現場照片及扣案之打火機1 只、裝汽油空瓶1 個可資佐證。
    被告以潑灑汽油、手持打火機之動作配合放火燒燬房屋之言
    語恐嚇丁○○、乙○○，致使其2 人擔心生命、身體及財產
    遭受侵害而心生恐懼，顯已危害他人生命、身體及財產之安
    全，犯罪事證明確，其所辯核屬卸之詞，非可採信，犯行堪
    以認定，應依法論科。
二、核被告所為，係犯刑法第305 條之恐嚇危害安全罪，被告基
    於同一犯意，在相同時間、地點，以潑灑汽油、手持打火機
    之動作配合言語接續恐嚇丁○○、乙○○，應屬單一之恐嚇
    行為，然其恐嚇丁○○、乙○○2 人，侵害不同之法益，觸
    犯相同之2 項罪名，應依想像競合犯規定從一重處斷。茲審
    酌被告本件犯罪之動機、目的、手段、與被害人之關係、犯
    罪危害之程度及事後否認犯行，態度不佳等一切情狀，量處
    如主文所示之刑，並諭知易科罰金之折算標準。扣案之打火
    機1 只、裝汽油之空瓶1 個，為被告所有供本件犯罪所用之
    物，業據其供承在卷，併依法宣告沒收。
三、不另為無罪之諭知部分
(一)、公訴意旨雖以：被告丙○○除於前揭時地潑灑汽油外，並手
    持打火機作勢欲點燃，因認被告所為另涉刑法第173 條第3
    項之放火未遂罪嫌。惟訊之被告否認有放火之意思，辯稱：
    「因乙○○與客人談話內容讓我生氣，才潑汽油，意思是要
    讓乙○○知道我很在意，並不是放火燒房子」等語。
(二)、經查：
  1.被告潑灑汽油後，即回到自己住家（同街83號）前方，手持
    打火機坐在該處，並無點火之動作，乙○○返回見狀隨即報
    警前來處理，並由警員逮捕被告及命其交出打火機，警方到
    達之前，現場鄰居已將潑油地點以清水沖洗等情，業經證人
    即被害人丁○○、乙○○於本院審理中結證屬實。若被告有
    意放火燒燬房屋，則其在潑油後當可隨時以身上之打火機點
    燃汽油，實無返回自己住家，聽任他人以水清洗潑油地點，
    並等警方前來處理而遭逮捕之理。
  2.被害人乙○○經營「三塊厝泡沬紅茶店」之上開臺南縣歸仁
    鄉○○村○○○街87號房屋，係被告之母所有，由乙○○向
    被告父親陳華明訂約承租使用等情，已據乙○○在本院審理
    中供承甚明，並有租賃契約書附卷可稽；即使被告不滿乙○○工作上與客人互動熱絡，而有意將乙○○趕離該處，依常
    理亦無放火燒燬自家房屋之必要。被告潑灑汽油及手持打火
    機之動作，應僅在表達不滿並威脅乙○○搬家，為恐嚇行為
    之一部分，並無真正放火燒燬房屋之意思，應甚灼然。
  3.此外，復查無其他具體事證足認被告有何公訴人所指此部分
    放火未遂之犯行，應認被告此部分之犯罪不能證明；惟因被
    告潑灑汽油、手持打火機之行為為前揭恐嚇犯罪之部分行為
    ，已如前述，屬實質一罪之關係，爰不另為無罪之諭知。
四、據上論斷，應依刑事訴訟法第299 條第1 項前段，刑法第30
    5 條、第41條第1 項前段、第38條第1 項第2 款，刑法施行
    法第1 條之1 判決如主文。
本案經檢察官戊○○到庭執行職務
中    華    民    國    95    年    12    月    28    日
                  刑事第九庭  審判長法  官  楊清安
                                    法  官  朱中和
                                    法  官  卓穎毓
以上正本證明與原本無異。
如不服本判決，應於判決送達後10日內向本院提出上訴狀（應附
繕本）。
                                    書記官  方秀貞
中    華    民    國    95    年    12    月    28    日
附錄論罪法條：
中華民國刑法第305條
（恐嚇危害安全罪）
以加害生命、身體、自由、名譽、財產之事，恐嚇他人致生危害
於安全者，處2 年以下有期徒刑、拘役或3 百元以下罰金。


司法院資訊處製作；財團法人民間司法改革基金會備份。
